臺灣高雄少年及家事法院民事裁定
                                  111年度家親聲字第191號
聲  請  人  高雄市政府

法定代理人  陳其邁  
非訟代理人  蕭恩慈  
相  對  人  莊閔傑  



            李美玲  



上列當事人間請求宣告停止親權事件，本院裁定如下：
    主  文
相對人乙○○、甲○○對於未成年人莊隆慶（男，民國000年0月0日
生，身分證統一編號：Z000000000號）之親權全部應予停止。
程序費用由相對人乙○○、甲○○負擔。
    理  由
一、聲請意旨略以：未成年人莊隆慶為相對人乙○○、甲○○之婚生
    子女，莊隆慶於民國108年7月經通報遭母親即相對人甲○○遺
    棄（當時相對人乙○○在監），經聲請人依法緊急安置莊隆慶
    ；嗣於109年1月底，莊隆慶隨相對人乙○○返家適應生活，於
    109年4月5日結束安置，未料於109年4月20日即遭通報乙○○
    兒虐案件，聲請人再次緊急安置莊隆慶迄今。乙○○與甲○○於
    109年11月間經本院109年度婚字第249號民事判決離婚並選
    定高雄市政府社會局為莊隆慶之監護人；乙○○有販賣毒品、
    公共危險（肇事逃逸）、過失傷害等前科，於103年4月至10
    8年8月期間入監服刑，於109年2月6日以後接受之親職輔導
    教育成效不彰，前揭兒虐事件經本院核發109年度家護字第8
    33號民事通常保護令，保護令中就所定24小時親職教育輔導
    乙○○全然未進行，且不曾探視莊隆慶，亦未給付任何撫育費
    用；另乙○○所犯妨害兒童發育罪嫌等案，經臺灣高雄地方檢
    察署（下稱高雄地檢署）於110年3月10日發布通緝，緝獲後
    ，目前因違反毒品危害防制條例於監獄執行中；甲○○則有毒
    品、過失傷害、公共危險（酒駕、肇事逃逸）、竊盜、侵占
    等前科，於莊隆慶約7個月大時即將莊隆慶交由他人照顧，
    於108年7月間更遭通報遺棄時僅2歲之莊隆慶，聲請人依法
    緊急安置莊隆慶，並裁處甲○○應接受8小時親職教育輔導，
    然甲○○始終未進行該輔導，又甲○○於莊隆慶受安置後迄今，
    僅有5次探視，且未曾給付任何費用；乙○○、甲○○既有上開
    長期消極濫用親權事實且情節嚴重，於聲請人擬為莊隆慶安
    排之出養程序中，部分外國法令要求須提出法院裁定關於父
    母親權之文書證明，為莊隆慶之最佳利益，爰依法聲請宣告
    停止相對人乙○○、甲○○對於莊隆慶權利義務之行使及負擔等
    語。
二、相對人甲○○到庭表示同意停止親權；相對人乙○○經本院合法
    通知，未到庭陳述意見，亦未提出書狀作何聲明或陳述。
三、按本法所稱兒童及少年，指未滿十八歲之人；所稱兒童，指
    未滿十二歲之人；所稱少年，指十二歲以上未滿十八歲之人
    ；父母或監護人對兒童及少年疏於保護、照顧情節嚴重，或
    有第49條、第56條第1項各款行為，或未禁止兒童及少年施
    用毒品、非法施用管制藥品者，兒童及少年或其最近尊親屬
    、直轄市、縣（市）主管機關、兒童及少年福利機構或其他
    利害關係人，得請求法院宣告停止其親權或監護權之全部或
    一部，或得另行聲請選定或改定監護人，兒童及少年福利與
    權益保障法第2條、第71條第1項前段定有明文。又所謂濫用
    親權之行為，非僅指父母積極的對子女之身體為虐待或對子
    女之財產施以危殆之行為而言，即消極的不盡其父母之義務
    ，例如不予保護、教養而放任之，或有不當行為或態度，或
    不管理其財產等，均足使親子之共同生活發生破綻，皆得認
    係濫用親權之行為（最高法院86年度台上字第1391號判決可
    參）。
四、經查：
（一）莊隆慶未滿12歲，為兒童及少年福利與權益保障法所保護
      之對象，又依同法第6條之規定，聲請人為兒童及少年福
      利與權益保障事件之主管機關，聲請人自得依同法第71條
      第1項、第2項之規定，聲請停止相對人乙○○、甲○○之全部
      親權，合先敘明。
（二）聲請人上開主張，業據其提出戶政個人及全戶資料查詢作
      業、本院109年度婚字第249號民事判決、臺灣高雄地方法
      院102年度訴字第255號刑事判決、106年度審交訴字第155
      號、106年度簡字第992號刑事判決、及105年度聲字第731
      號、106年度聲字第3127號、108年度聲字第2270號刑事裁
      定、高雄市政府社會局家庭暴力及性侵害防治中心專家協
      助評估/診斷個案報告表、專家協助評估/診斷個案建議表
      、本院109年度家護字第833號民事通常保護令、109年度
      家護抗字第105號民事裁定、高雄地檢署通緝書、家庭處
      遇計畫、高雄市親職教育輔導結案表、高雄市政府社會局
      處理違反兒童及少年福利與權益保障法案件裁處書、網頁
      資料、高雄地檢署檢察官110年度偵緝字第265、266、193
      97號起訴書等件為證，且有個人戶籍資料查詢結果、臺灣
      高等法院被告前案紀錄表、出入監簡列表等件附卷可憑（
      見本院卷一第129至133、203至223頁及第301、351頁保密
      專用袋），另依卷負乙○○入監簡列表所載，查悉乙○○目前
      因違反毒品危害防制條例案件在法務部矯正署高雄第二監
      獄（下稱高雄第二監獄）執行，執行期間至至131年4月19
      日。
（三）本院復依職權囑託社團法人高雄市基督教家庭服務協會（
      下稱基督教家庭服務協會）、社團法人屏東縣社會工作者
      協會（下稱屏東縣工作者協會）分別對未成年人莊隆慶及
      相對人甲○○、乙○○進行訪視，經前揭協會提出評估建議、
      綜合評估略以：「1.停止親權之法規適用性：莊隆慶目前
      經法院裁定由高雄市政府社會局（誤載為高雄市市長）監
      護，因社會局於莊隆慶處遇方面朝出養處遇，因應媒合國
      外出養條件與要求，需於法律上有停止原生父母親權之裁
      定確定文書資料。經與聲請承辦人蕭恩慈社工訪談，莊隆
      慶監護權為經由莊隆慶父母（即本件相對人）離婚訴訟判
      決中併裁定改定為高雄市政府，然因未能符合國外收出養
      法律裁定停止親權要件，高雄市政府因此主動再依兒童及
      少年福利與權益保障法第71條第1、2項、民法第1090條等
      規定提出停止相對人全部親權聲請，以作為法院監護權裁
      定文書資料之補全。2.相對人親職功能提昇短期未能預期
      ：本案因相對人雙方失聯或搬遷外縣市，社工未能訪視。
      然經由聯繫本案承辦蕭恩慈社工與寄養媽媽所提供莊隆慶
      成長照顧史、並莊隆慶受照顧記憶中之自我陳述，尚可確
      知相對人2人對於莊隆慶自小照顧方面有顯著疏忽保護情
      事，並已嚴重影響莊隆慶身心之發展，依此評估相對人2
      人確實有不適任監護親職照顧之情事。今相對人乙○○失聯
      未能配合社會局家庭處遇、相對人甲○○則再婚，生活景況
      尚不明確，相對人雙方之親職職能就目前所得資訊尚未有
      正向提昇之可預期性，然莊隆慶出養之年紀、時程有其關
      鍵階段，建請鈞院得再就相對人雙方各方面現況審酌聲請
      人所請之迫需適法性，以利共同維護莊隆慶最佳利益。」
      、「相對人甲○○目前因懷孕而未外出工作，家中開銷多由
      其配偶支付，支持系統尚可提供協助，甲○○於莊隆慶受安
      置前，會與保母共同照顧莊隆慶，遂其尚了解莊隆慶過往
      之生活作息及喜好。而就甲○○所述，其兩年多前因車禍無
      工作，而無力照顧莊隆慶，因愧疚而不敢與保母聯繫，導
      致莊隆慶被安置，後來莊隆慶返回相對人乙○○家生活時，
      卻遭到虐待而又再次安置，乙○○亦躲避失聯，甲○○表示先
      前便十分期盼能將莊隆慶接回照顧，其配偶和親屬亦支持
      將莊隆慶接回生活，遂其並不同意此次停止親權及莊隆慶
      欲出養一事。就了解，甲○○過往確實有因無照顧能力，而
      將莊隆慶置之不理之行為，以及數筆前科紀錄，然甲○○表
      示已為陳年往事，其亦已受到相對懲處，其不會再接觸相
      關事務，亦針對現未能順利探視部分表示係因疫情影響所
      致，其現皆積極配合與莊隆慶有關之事務和參與親職教育
      課程，且甲○○對於往後將莊隆慶接回照顧之意願尚積極，
      並有一定之想法及安排，其配偶及家人皆能給予協助，期
      盼未來能親自照顧莊隆慶，然對於搬家後及新生兒出生之
      未來生活尚有待評估。」、「相對人乙○○過往工作、收入
      穩定，然莊隆慶出生不久，乙○○便入監服刑，故莊隆慶主
      要由甲○○照顧，乙○○則留有一筆生活費予兩人使用，不料
      甲○○卻將莊隆慶予保母照顧後失聯，保母通報社會局後，
      莊隆慶即被安置。而乙○○出監後，曾將莊隆慶接回照顧四
      個月左右，卻因發生兒虐案件，使莊隆慶被緊急安置，雖
      乙○○表示其並無虐待莊隆慶，然其確實有疏忽照顧，而10
      9年10月乙○○因販毒再次被逮捕，目前尚於看守所中。乙○
      ○已近兩年無與莊隆慶互動，亦不知悉莊隆慶現生活狀況
      ，而其此次應需長期監禁，然其希冀不要被停止親權，因
      其期望能繼續得知莊隆慶之成長過程，亦想與莊隆慶見面
      或取得其生活照片。考量乙○○目前尚於看守所内，雖其未
      來有機會保釋，然其此次係為累犯，乙○○亦表示刑期應不
      短，而莊隆慶目前尚年幼，正處於各項發展之重要階段，
      需有穩定之成長環境及照顧者，故評估有停止親權之必要
      。」等語，有基督教家庭服務協會110年9月17日高服協字
      第110278號函、屏東縣工作者協會110年11月5日屏社工協
      調字第110283號、111年1月22日屏社工協調字第111017號
      及所附訪視調查報告、保密附件在卷可參（見本院卷一第
      167至、191至197、249至254、301頁）。
（四）本院審酌上開資料，兼衡相對人甲○○於本院訊問時表示同
      意停止親權，有本院111年9月27日訊問筆錄在卷可查（見
      本院卷二第19頁）及乙○○因違反毒品危害防制條例案件需
      執行至131年4月19日，短期內無法出監，顯已無力再照顧
      莊隆慶等情，足認相對人乙○○、甲○○對於莊隆慶確有疏於
      保護、照顧，且情節嚴重，聲請人聲請宣告停止相對人乙
      ○○、甲○○對於莊隆慶之全部親權，為有理由，應予准許。
五、爰裁定如主文。　　
中　　華　　民　　國　　111 　年　　11　　月　　7 　　日
                  家事第二庭  法  官  盧昱成
以上正本係照原本作成。
如不服本裁定，應於送達後10日內向本院提出抗告狀，並繳納抗
告費新臺幣1,000元。
中　　華　　民　　國　　111 　年　　11　　月　　7 　　日
                              書記官　陳月珍